# 关于“回购义务”的疑惑

提问人：15828189447NXB 时间：2022-11-08 22:39:32
请教陈版主及各位老师： 一、根据《企业会计准则第 13 号——或有事项》“第二条 或有事项，是指过去的交易或者事项形成的，其结果须由某些未来事项的发生或不发生才能决定的不确定事项。”、“第四条 与或有事项相关的义务同时满足下列条件的，应当确认为预计负债： （一）该义务是企业承担的现时义务；
（二）履行该义务很可能导致经济利益流出企业；
（三）该义务的金额能够可靠地计量。”
“第五条 预计负债应当按照履行相关现时义务所需支出的最佳估最佳估 计 数数 进 行初始行初始 计 量量。”
二、根据《企业会计准则第 37 号——金融工具列报》“第十一条除根据本准则第三章分类为权益工具的金融工具外，如果一项合同使发行方承担了以现金或其他金融资产回购自身权益工具的义务，即使发行方的回购义务取决于合同对手方是否行使回售权，， 发 行方行方 应 当在初始确确 认时 将将 该义务 确确 认为 一一 项 金融金融 负债 ，，其金其金 额 等于回等于回 购 所需支付金 额 的的 现值 （如远期回购价格的现值、期权行权价格的现值或其他回售金额的现值）。如果最终发行方无需以现金或其他金融资产回购自身权益工具，应当在合同到期时将该项金融负债按照账面价值重分类为权益工具”。
同时根据《企业会计准则解释第 7 号》中对于授予限制性股票的股权激励计划中有回购义务的，需要按照发行限制性股票的数量以及相应的回购价格计算确定的金额，确认“其他应付款——限制性股票回购义务”（即该项处理参照 37 号准则第十一条规定处理）。
我的疑问是， 13 号准则上述规定（以最佳估计数初始确认预计负债）和 37 号准则（全额（需考虑折现）确认金融负债）上述规定为啥产生差异处理？这差异处理如何从本质上进行理解或区分？还是说两种不同处理单纯的只是适用于不同的准则？还有就是在实际业务中，回购义务超过 1 年等“其他应付款——限制性股票回购义务”是否需要折现后进行初始确认？（按照 7 号解释规定，是不需要的）。
谢谢陈版主和各位老师。

回答人：chenyiwei
或有事项和金融工具两者的处理逻辑是完全不同的。
或有事项的会计处理基本框架是建立在传统的历史成本基础上的，且更注重体现谨慎性。从负债的基本定义出发，要求只有在“很可能导致经济利益流出企业”时才确认负债。
而金融工具准则强调的是以合同为会计处理的基础，只要合同约定有回购义务的，都需要确认负债，其中，回购自身权益工具的合同义务需全额确认。
另外，对于以公允价值计量的金融资产和金融负债（此处回购自身权益工具的合同义务相关负债不属于此类），由于在公允价值计量的过程中已经将需支付现金的可能性大小纳入考虑，所以就不再单独以“相关经济利益很可能流入(流出)企业”作为确认金融资产或金融负债的前提，而是只要公允价值能够可靠计量就需要确认。